【裁判字號】    90,上訴,364
【裁判日期】    900424
【裁判案由】    偽造貨幣
【裁判全文】
臺灣高等法院臺南分院刑事判決                 九十年度上訴字第三六四號   Ｇ
      上  訴  人
      即  被  告  甲  ○  ○
      選任辯護人  曾  柏  暠
右上訴人因偽造貨幣案件，不服臺灣臺南地方法院八十九年度訴字第一三二０號中華
民國八十九年十一月三十日第一審判決（起訴案號：臺灣臺南地方法院檢察署八十九
年度偵字第一一四四二號），提起上訴，本院判決如左：
    主      文
原判決關於甲○○部分撤銷。
甲○○收受後方知為偽造之通用紙幣，而仍意圖供行使之用而交付於人，處罰金參仟
元，如易服勞役，以參佰元折算壹日。
扣案之偽造新臺幣伍佰元紙幣伍張沒收。
      事      實
一、甲○○於八十八年初，因於夜市設攤販賣食物，而收受新臺幣伍佰元偽鈔六張，
    其明知所收受新臺幣伍佰元紙幣六張係偽造假鈔，但心仍有不捨，竟意圖供人行
    使之用，於八十八年年初某日，在臺南市○○路一一二二巷一０七弄三０號前，
    將該偽造之新臺幣伍佰元紙幣六張交付與乙○○（經原審判決無罪確定），並囑
    其如有人要用時告知伊等語。嗣於八十九年十月二日下午十七時二十分許，乙○
    ○在臺南市○○○路與海安路口為警臨檢查獲上開偽造之紙幣五張（其中一張已
    因破損而遭乙○○丟棄），而循線查獲甲○○。
二、案經臺南市警察局移請臺灣臺南地方法院檢察署檢察官偵查起訴。
      理      由
一、訊之上訴人即被告甲○○固坦承交付六張偽造伍佰元紙幣之事實不諱，惟矢口否
    認有何不法犯行，辯稱：伊因為作生意關係，收到上述六張鈔票後，交予乙○○
    辨別是否偽鈔，然後交給乙○○收藏，並非使用云云。
二、經查右揭事實已據被告供承交付與同案被告乙○○無訛，核與乙○○於原審及本
    院調查時供稱：「當時我是好奇，是他自己拿出來給我看的，他知道是偽鈔，所
    以拿出來給我看，六張偽鈔是他拿過來給我的，看我要不要用，可以跟他要，我
    只是要收藏而已，後來有要還給他。」等語相符，並有偽鈔五張扣案可證，自堪
    信為真實。而被告將偽鈔交與乙○○時已告訴乙○○係偽鈔，並經乙○○證述如
    前，足徵被告交與乙○○時已明知該六張伍佰元券係偽鈔。又乙○○供稱甲○○
    交付偽鈔給他時有說看他要不要用等語；而偵查中也供述被告說伊朋友如有要用
    時跟他講等語，益見被告甲○○交付偽鈔與乙○○時已有供人行使之意圖無誤。
    雖被告甲○○辯稱：伊拿給乙○○鑑定是否偽鈔云云，然扣案偽鈔之紙質及印刷
    與真鈔顯有不同，稍加注意應即可分辨，同時乙○○又非對鈔票鑑定有特別知識
    經驗之專業人員，又何需交給乙○○鑑定，況乙○○亦否認其事，所辯顯係圖卸
    飾詞，殊不足採。本件事證已臻明確，被告犯行洵堪認定，應依法論科。
三、按臺灣銀行發行之新臺幣，自中央銀行委託代理發行之日起，如有偽造行為，亦
    應依妨害國幣懲治條例論科，司法院大法官會議釋字第九十九號著有解釋。中央
    銀行於五十年七月一日在臺灣復業後，即已委託臺灣銀行發行新臺幣，依上開說
    明新臺幣已具國幣功能。查被告於收受後方知為偽造之通用紙幣，仍意圖供人行
    使而交付，核其所為，係犯刑法第一百九十六條第二項收受後方知為偽造之通用
    紙幣，而仍意圖供行使之用而交付於人罪。公訴人以刑法第一百九十六條第一項
    前段之行使偽銀行券起訴，尚有未洽，起訴法條，應予變更。
四、原審以被告罪證明確，因予論罪科刑，固非無見。惟按刑法第一百九十六條第一
    項之行使偽造紙幣罪，以明知係偽造之紙幣，故意收受後冒充真幣行使為構成要
    件，如其收受之初並不知係偽造，嗣後發覺因不甘受損失而仍行使者，則其情節
    較輕，同條第二項另設有專科罰金之規定，與第一項之行使偽幣罪有別，最高法
    院二十七年度上字第四二九號判例可資參照。本件被告供承係於夜市做生意受該
    六張偽鈔，再意圖行使而交付與乙○○，應屬收受後方知為偽造之通用紙幣，而
    仍意圖供行使之用而交付於人罪，並無任何證據可以證明被告係故意收受該六張
    偽鈔，原判決遽認被告所為係犯刑法第一百九十六條第一項前段意圖供行使之用
    而交付偽造之通用貨幣罪，適用法則，容有違誤。被告上訴意旨，否認犯罪，指
    摘原判決不當，固無可取，但原判決既有可議，即屬無可維持，應由本院撤銷改
    判。爰審酌被告於收受後方知為偽造之通用紙幣，而仍行使，對社會之潛在危害
    ，並考量被告之素行資料、智識程度、犯罪之動機、目的、手段、偽鈔交付後尚
    未發生危害及犯後態度等一切情狀，量處如主文第二項所示罰金，並諭知如易服
    勞役以三百元折算一日之標準，以資懲儆。扣案偽造新臺幣伍佰元紙幣五張，應
    併依刑法第二百條之規定宣告沒收。
據上論斷，應依刑事訴訟法第三百六十九條第一項前段、第三百六十四條、第二百九
十九條第一項前段、第三百條，刑法第一百九十六條第二項、第四十二條第二項、第
二百條、罰金罰鍰提高標準條例第一條前段，第二條，判決如主文。
本案經檢察官曾顯智到庭執行職務。
中    華    民    國      九十      年      四      月      二十四      日
      臺灣高等法院臺南分院刑事第五庭
                                      審判長法官  茆    臺    雲
                                            法官  董    武    全
                                            法官  李    文    福
右正本證明與原本無異。
如不服本判決，應於判決送達後十日內向本院提出上訴狀，其未敘述理由者並應於提
出上訴狀後十日內向本院補提理由書（應附繕本)。
                                      法院書記官  李    良    倩
中    華    民    國      九十      年      四      月      二十五      日
附錄：本判決論罪法條
刑法第一百九十六條：
行使偽造、變造之通用貨幣、紙幣、銀行券，或意圖供行使之用而收集或交付於人者
，處三年以上十年以下有期徒刑，得併科五千元以下罰金。
收受後方知為偽造、變造之通用貨幣、紙幣、銀行券而仍行使，或意圖供行使之用而
交付於人者，處五百元以下罰金。
第一項之未遂犯罰之。


司法院資訊處製作；財團法人民間司法改革基金會備份。
